最高法院刑事判決
111年度台上字第5013號
上  訴  人  陳昱全                      
選任辯護人  黃重鋼律師
            林詠嵐律師
            洪煜盛律師
上列上訴人因擄人勒贖案件，不服臺灣高等法院中華民國111年8
月2日第二審判決（111年度上訴字第1357號，起訴案號：臺灣士
林地方檢察署95年度偵字第8707、9036號），提起上訴，本院判
決如下：
    主  文
上訴駁回。
    理  由
按刑事訴訟法第377條規定，上訴於第三審法院，非以判決違背
  法令為理由，不得為之。是提起第三審上訴，應以原判決違背
  法令為理由，係屬法定要件。如果上訴理由書狀並未依據卷內
  訴訟資料，具體指摘原判決不適用何種法則或如何適用不當，
  或所指摘原判決違法情事，顯與法律規定得為第三審上訴理由
  之違法情形，不相適合時，均應認其上訴為違背法律上之程式
  ，予以駁回。
本件原審審理結果，認為上訴人陳昱全有如原判決事實欄所載
  之與曾憲智、謝天祥、李賜修、施文章（均經法院判處罪刑確
  定；下稱曾憲智等4人）共同綁架李○麟（名字詳卷）之子李童
  （名字詳卷；民國00年0月生，案發時為未滿12歲之兒童），
  並向其母盧○枝（名字詳卷）勒索新臺幣6,000萬元贖金之犯行
  明確，因而維持第一審論處上訴人成年人共同故意對兒童犯擄
  人勒贖罪刑，駁回上訴人在第二審之上訴。已詳敘其認定犯罪
  事實所憑之證據及理由。
犯罪事實之認定、證據之取捨及證明力之判斷，俱屬事實審法
  院之職權，此項職權之行使，倘不違背客觀存在之經驗法則或
  論理法則，即不違法，觀諸刑事訴訟法第155條第1項規定甚明
  ，自無許當事人任憑主觀妄指為違法，而資為合法之第三審上
  訴理由。又案件有複數參與者，其中一名或多名共犯之自白，
  固不得作為被告有罪之唯一證據，仍須補強證據以擔保其等供
  述之真實性。惟此所謂補強證據，並不以證明犯罪構成要件之
  全部事實為必要，僅須與共犯所述被告參與部分之證言具有相
  當之關聯性，且與共犯之供述相互印證，綜合判斷，已達於使
  一般之人均不致有所懷疑，而得確信其為真實之程度，即足當
  之。原判決依憑證人李童、盧○枝、TA THI HONG、曾憲智等4
  人、陳政帝之證詞，及卷附通訊監察譯文、通聯調閱查詢單、
  監視器錄影畫面等證據資料，詳加研判，認定上訴人確有前述
  擄人勒贖犯行；復敘明如何認定於95年6月3日至6月21日，即
  李童遭綁架前及期間（李童於95年6月20日上午7時許遭曾憲智
  等4人綁架，迄至同年月22日晚上8時始獲釋），與曾憲智持用
  之手機門號，共計通話27次，且其中6月21日之通話時間甚至
  長達1013秒之電話號碼00000000000號，為上訴人在大陸地區
  持用之電話；及何以認定曾憲智、謝天祥之供述，與其他事證
  相符，而具有憑信性等旨所依憑之證據及理由。且就曾憲智、
  陳政帝所述，雖有部分前後不一之情事，惟何以仍採信其等不
  利於上訴人部分之證言；就上訴人否認犯行所辯各節，如何不
  足採信，亦皆於理由內詳為論述、指駁。所為論斷，俱有卷內
  資料可資佐證，係合乎推理之邏輯規則，尚非原審主觀之推測
  ，核與證據法則無違，亦無理由矛盾或不備，及調查職責未盡
  之違法情事。又查上訴人與李○麟間頗有交情，上訴人亦見過
  李童，且知李童住處，曾憲智則係95年4月至廈門期間，經上
  訴人介紹，始認識應上訴人之邀至該處旅遊之李○麟、盧○枝等
  情，業據盧○枝證述在卷。堪認上訴人熟知李童長相與家中狀
  況，曾憲智則否。益徵原審採信曾憲智所為本件係上訴人謀劃
  、主導，上訴人並告知李○麟住處地址及李童長相，且稱會有
  外勞帶李童上學等語，無悖於經驗及論理法則。而原判決就上
  訴人上揭犯行，係以李童、盧○枝、TA THI HONG、陳政帝之陳
  述，暨前揭證據資料，作為曾憲智、謝天祥供述之補強證據，
  且以該等與上訴人本案犯行具有關聯性之補強證據與曾憲智、
  謝天祥之證詞相互利用，使犯罪事實獲得確信，並非僅憑曾憲
  智、謝天祥證述為唯一證據，核無違反證據法則可言。上訴意
  旨以謝天祥所述乃共犯之自白，不得為曾憲智供述之補強證據
  ，且原判決所採用為補強之證據，均不足補強曾憲智之供述與
  事實相符云云，乃係就原審採證、認事職權之適法行使，及原
  判決已說明事項，任意指摘為違法，均非適法之第三審上訴理
  由。
待證事實，非證人親自見聞者，因無從以反對詰問擔保證人陳
  述內容之真實性，自為傳聞證據；反之，如待證事實為證人親
  自見聞者，因可對其加以反對詰問，自無所謂傳聞可言。盧○
  枝所為：「我先生李○麟（目前人在大陸），於95年6月24日凌
  晨4-5點傳簡訊內容：（提供全：0000000000000），早上9點
  左右我老公又打電話給我問簡訊是否收到，他告知我該000000
  0000000門號是陳昱全以前曾經以該門號打給他本人」等語，
  其中該電話號碼為上訴人使用部分，固屬傳聞供述，然就其收
  受李○麟傳送，載有該大陸地區電話號碼之簡訊等事實，則均
  係其就親身經歷之客觀事實所為供述，乃屬別一證據，原審以
  之為曾憲智供述之補強證據，核無違反證據法則及判決理由矛
  盾之違法可言。上訴意旨此部分指摘，自非合法之第三審上訴
  理由。又證人以其自身直接經驗之事實為基礎，伴隨該經驗事
  實或以此為原因事實而為之推測或意見，因具有某種程度之客
  觀性與不可替代性，並非無供法官作為判斷資料之價值，尚難
  與證人單純之意見或推測同視。是以刑事訴訟法第160條規定
  ，證人之個人意見或推測之詞，係以實際經驗為基礎者，得作
  為證據，以擴大證據容許性之範圍。原判決以謝天祥係因親自
  見聞曾憲智與上訴人聯繫過程，藉由其2人對話之內容，查知
  本案乃因上訴人與李○麟有金錢糾紛，方謀劃綁架李童並指示
  曾憲智實行犯罪。其此部分供述並非傳聞自曾憲智，自得採為
  證據等旨，核於法無違。上訴意旨以謝天祥上開證述內容為傳
  聞供述，不得作為證據云云，尚難憑為適法之第三審上訴理由
  。
判決書應分別記載其裁判之主文與理由；有罪之判決書並應記
  載犯罪事實，且得與理由合併記載，刑事訴訟法第308條定有
  明文。原判決事實欄固未記載上訴人與曾憲智謀議之內容，然
  綜核卷內證據資料，業於理由欄內論述說明憑以認定上訴人先
  於105年4、5月間，在大陸地區介紹曾憲智與盧○枝、李○麟認
  識；並於曾憲智返臺後，多次以其大陸地區使用之0000000000
  0號電話與其聯繫，告知李童住處地址、長相及家中情形，並
  決定綁架李童時間等犯罪謀議內容，更於綁架得逞後多次透過
  電話聯繫遙控之得心證理由；並敘明何以認定上訴人與曾憲智
  等4人就本案犯行有犯意聯絡，及行為分擔，為共同正犯等情
  所依憑之證據，合併觀察原判決此部分事實之記載與理由之說
  明，並無判決理由不備之情形。上訴意旨以原判決未敘明上訴
  人與曾憲智事前謀議之具體時間、地點及相關細節，於法有違
  云云，同非上訴第三審之適法理由。
刑事訴訟法第163條已揭櫫調查證據係由當事人主導為原則，法
  院於當事人主導之證據調查完畢後，認為事實未臻明瞭仍有待
  釐清時，始得斟酌具體個案之情形，予以裁量是否補充介入調
  查。原審綜合全案證據資料，認定上訴人上開犯行明確，尚無
  不明瞭之處，且上訴人亦不爭執本件案發時，其在大陸地區，
  況原審於審判期日，審判長訊問：「尚有何證據請求調查？」
  時，上訴人及其原審選任之辯護人除聲請再傳喚曾憲智、陳政
  帝作證及調查前述大陸地區電話號碼之使用者外，並未聲請命
  盧○枝提供手機送相關機構修復，與調查門號0000000000號行
  動電話是否為上訴人使用，以查明有無盧○枝所述之簡訊內容
  ，及案發時上訴人是否人在臺灣。因上訴人未聲請調查，且欠
  缺調查之必要性，原審未就該部分進行調查，自與應於審判期
  日調查之證據而未予調查之違法情形有別。上訴意旨指稱原審
  未調查上開證據，有調查職責未盡之違法，尚難憑為第三審上
  訴之適法理由。
其餘上訴意旨，經核亦係就原審採證、認事職權之適法行使，
  任意指摘為違法，或就不影響判決本旨之微疵，提出主張，抑
  或非依據卷內訴訟資料具體指摘原判決有不適用何種法則或如
  何適用不當之情形，均難認已符合首揭法定之第三審上訴要件
  。綜上，應認本件上訴不合法律上之程式，予以駁回。
據上論結，應依刑事訴訟法第395條前段，判決如主文。
中　　華　　民　　國　　111 　年　　11　　月　　24　　日
                  刑事第三庭審判長法　官  徐昌錦
                                  法　官  林恆吉
                                  法　官  林海祥
                                  法　官  侯廷昌
                                  法　官  江翠萍
本件正本證明與原本無異
                                  書記官  張懿昀
中　　華　　民　　國　　111 　年　　11　　月　　29　　日